【裁判字號】    89,上訴,1510
【裁判日期】    890317
【裁判案由】    偽造文書等
【裁判全文】
臺灣高等法院刑事判決                          八十九年度上訴字第一五一號
    上  訴  人  臺灣板橋地方法院檢察署檢察官
    被      告  甲○○
右上訴人因被告偽造文書等案件，不服臺灣板橋地方法院八十八年度訴字第一二０三
號，中華民國八十九年三月十七日第一審判決（起訴案號：臺灣板橋地方法院檢察署
八十七年度偵字第二五０二二號）提起上訴，本院判決如左：
    主  文
上訴駁回。
    事  實
一、甲○○明知如附表編號一至三所示支票三紙並非其業務上交易得來之客票，信用
    堪虞，竟基於意圖為自己不法之所有，基於概括犯意，分別於民國八十六年十二
    月間某日、八十七年一月間某日及八十七年一月底、二月初某日，依序持附表編
    號一至三所示支票各一紙，至台北縣土城市○○路○段一四八號乙○○之工作地
    點，向乙○○佯稱：上開支票三張均係客票，一定會兌現等語，而向乙○○調借
    現金，致乙○○陷於錯誤，將各該支票之面額預先扣除月息約四點五分之利息後
    ，依序將現金貸與甲○○。嗣乙○○屆期將上開支票提示，卻均因存款不足而退
    票，始知受騙。
二、案經乙○○訴請臺灣板橋地方法院檢察署檢察官偵查起訴。
    理  由
一、訊據被告甲○○固坦承於右揭時地依序持附表編號一至三所示支票三紙向告訴人
    乙○○調現，並告以各該支票均屬客票，一定會兌現等語，而向乙○○調借現金
    ，乙○○先將各該支票之面額預先扣除月息約四點五分之利息後，依序將現金貸
    與伊等情不諱，惟否認有何詐欺取財之犯行，於原審辯稱：附表編號一、二所示
    之支票二張，係伊販賣消防器材並送貨至台北縣林口鄉公西村三之三十九號，由
    該處自稱為「羅清進」之客戶交給伊以給付貨款的；嗣「羅清進」介紹「吳金龍
    」向伊購買消防器材，「吳金龍」在八十七年元月間某日，在上址交給伊附表編
    號三所示之支票一紙以給付貨款云云。於本院則辯稱：上開支票確實是客戶交付
    之客票，目前因工作不順利，無法還錢，待有錢時再還等語。
二、惟查，被告如何於上開時地，依序持附表編號一至三所示支票各一紙，至台北縣
    土城市○○路○段一四八號，向告訴人佯稱：上開支票三張均係客票，一定會兌
    現等語，而向告訴人調借現金，致告訴人陷於錯誤，將各該支票之面額預先扣除
    月息約四點五分之利息後，依序將現金貸與被告，嗣告訴人屆期將上開支票提示
    ，卻均因存款不足而退票，始知受騙等事實，已據告訴人乙○○於偵審中指訴綦
    詳，並有如附表所示支票及存款不足退票單影本各三紙附卷（見偵查卷第三至八
    頁）可稽。又如附表編號一及二所示支票二紙，其發票人即「永群商行羅清進」
    之支票存款帳戶，係遭他人冒名開戶申請使用等情，已經證人羅清進於偵查中陳
    述明確（見偵查卷第二十二頁），台灣台北地方法院台北簡易庭於八十七年十一
    月二日以八十七年北簡字第九六五三號宣示判決筆錄亦認定羅清進未向華南銀行
    世貿分行申領支票使用，有該宣示判決筆錄影本一份在卷（見偵查卷第三十一頁
    ）可憑，而本院依附表編號三所示開戶資料及戶籍資料，傳拘證人吳金龍無著，
    足見如附表編號一至三所示之支票三紙客觀上均屬來歷不明、信用堪虞之支票。
    至被告所辯前詞，固據其提出估價單三紙附卷（見原審卷第三十四至三十六頁）
    可稽，惟被告三次送貨之地點均在「台北縣林口鄉公西村三之三十九號」，其自
    陳以前從未與「羅清進」、「吳金龍」交易過，而附表編號一至三所示之交易金
    額非少，其交易之對象又非同一，顯啟人疑竇，然被告竟未查看「羅清進」及「
    吳金龍」之身分證件或留下名片、電話等資料，又未詳細查看送貨地點，復未要
    求「羅清進」、「吳金龍」在支票背書，其所述實有違常情及交易習慣。又上開
    估價單三紙均記載送貨地點為「北縣公西村三之三九號」，然台北縣地政資料庫
    中無「公西村三之三十九號」建物登記資料，亦無戶籍資料，此有台北縣新莊市
    地政事務所八十九年二月十日八九北縣新莊地資字第一七七八號函、桃園縣桃園
    地政事務所八十九年二月二十一日八九桃地一字第一三三０號函及桃園縣龜山鄉
    戶政事務所八十九年二月二十一日桃龜戶字第八九一０五六號函各一件附卷（見
    原審卷第九十六、一０三、一０九頁）可按，顯見被告所辯應屬虛構，不足採信
    。綜上各情，被告所辯應係臨訟杜撰之詞，尚難為憑，本件事證明確，被告之犯
    行洵堪認定。
三、查被告甲○○意圖為自己不法之所有，以詐術使人將本人之物交付，核其所為，
    係犯刑法第三百三十九條第一項之詐欺取財罪。被告先後多次犯行，時間緊接，
    所犯為構成要件相同之罪名，顯係基於概括之犯意而反覆為之，應依連續犯規定
    以一罪論，並加重其刑。
四、原審因以被告罪證明確，適用刑法第五十六條、第三百三十九條第一項，罰金罰
    鍰提高標準條例第一條前段之規定，併審酌被告犯罪之目的、手段、方法、所得
    財物之多寡及犯後飾詞圖卸之態度，及已與被害人乙○○達成民事和解，有和解
    書一份附卷（見原審卷第一一七頁）可憑等一切情狀，量處有期徒刑四月，並說
    明被告未曾受有期徒刑以上刑之宣告，此有台灣高等法院檢察署刑案紀錄簡覆表
    一份在卷（見原審卷第七頁）可憑，其一時短於思慮觸犯刑章，經此偵審程序之
    教訓後，當知所警惕，信無再犯之虞，因認其所受刑之宣告以暫不執行為適當，
    爰併宣告緩刑二年，以勵自新。經核認事用法，均無違誤，量刑亦稱妥適，緩刑
    之宣告尚無違法之處。檢察官依循告訴人之請求，提起上訴，並謂本件量刑過低
    ，且被告和解後僅清償一期，並未依約履行云云，而指摘原判決不當。惟查：關
    於刑之量定及緩刑之宣告，係實體法上賦予法院得為自由裁量之事項，倘其未有
    逾越法律所規定之範圍，或濫用其權限，即不得任意指摘為違法。且緩刑為法院
    刑罰權之運用，旨在獎勵自新，只須合於刑法第七十四條所定之條件，法院本有
    自由裁量之職權。經查：本件原審係審酌被告犯罪之目的、手段、方法、所得財
    物之多寡及犯後飾詞圖卸之態度，及已與被害人乙○○達成民事和解等一切情狀
    後，始量處如上開所示之刑，並於卷查被告前未曾受有期徒刑以上刑之宣告，而
    認其經此次起訴、審判後，當知警惕，應無再犯之虞，因認其所宣告之刑，以暫
    不執行為適當，合於刑法第七十四條第一款所定之條件，乃併予宣告緩刑二年，
    以勵來茲，而啟自新。經核其刑之量定及緩刑之宣告，均無不當。公訴人依循告
    訴人之聲請提起上訴，認原判決量刑過輕，且宣告緩刑不當，就原審法院適法範
    圍裁量權之行使為爭執，惟原審量定刑期，已審酌被告之各種犯罪情狀，並無明
    顯失出，且被告之情狀合於刑法第七十四條第一款所定之條件，乃併予宣告緩刑
    二年，以啟自新，亦於法無違，至被告和解後僅清償一期，並未依約履行，亦僅
    屬被告違約之民事糾葛，應循民事途徑解決。公訴人執持前詞，提起上訴，為無
    理由，應予駁回。
五、公訴意旨另以：被告甲○○先後假冒「林國寶」之名義，於附表編號一至三所示
    之支票背面偽造「林國寶」之背書後交與乙○○，足生損害於林國寶，因認被告
    另涉犯刑法第二百十六條、第二百十條之行使偽造私文書罪嫌云云。訊據被告堅
    決否認有行使偽造私文書之犯行，並辯稱：伊因乳名為林國寶，故以林國寶之名
    義在外經商，名片亦係印林國寶，惟名片上均有伊之詳細住址及電話號碼，朋友
    及客戶均可找到伊本人，伊非故意隱瞞本名，並無偽造文書之犯行等語。按犯罪
    事實應依證據認定之，無證據不得推定其犯罪事實；不能證明被告犯罪或其行為
    不罰者，應諭知無罪之判決；刑事訴訟法第一百五十四條、第三百零一條第一項
    分別定有明文；又署名，以證明其主體之同一性為已足，並不以簽署姓名為必要
    ，即用化名、代名、偏名、筆名或僅簽名字，亦無不可。因之行為人如以其偏名
    為法律行為，苟其偏名，係行之有年，且為社會上多數人所知，則該偏名已足以
    證明其主體之同一性，該行為人即無偽造他人名義之犯意（參考最高法院八十二
    年台上字第四一六九號及八十八年台上字第七五一號判決意旨）。經查：
（一）被告並未於附表編號一所示之支票背面以林國寶之名義為背書，此經告訴人乙
      ○○於本院及原審審理時陳述明確（見原審卷第五十三頁，本院八十九年五月
      二十四日筆錄），並有該支票正、反面影本各一份在卷（見偵查卷第六頁）可
      稽，公訴人認被告於附表編號一所示之支票背面偽造林國寶名義為背書行為云
      云，尚有違誤。
（二）被告雖於附表編號二、三所示之支票兩紙背面以林國寶之名義為背書行為，惟
      告訴人乙○○於本院及原審審理時亦陳稱：被告向伊借款時有交付其名片一張
      ，其上記載被告為林國寶，伊知道被告之住址及實際之電話號碼等語（見原審
      卷第三十一頁，本院八十九年五月二十四日筆錄），並有被告之名片一紙附卷
      （見原審卷第三十四頁）可稽，足徵被告辯稱：伊因乳名為林國寶，故以林國
      寶之名義在外經商，名片亦係印林國寶，朋友及客戶均可找到伊本人，伊非故
      意隱瞞本名等語，應非子虛。又「林國寶」既係被告之偏名，行之有年，且為
      商場上多數人所知，則「林國寶」已足以證明被告主體之同一性，況被告交付
      告訴人之名片上印有被告之詳細住址及電話，告訴人自承可據此找到被告，足
      認被告無偽造他人名義之犯意。
（三）綜上所述，本件不能證明被告有行使偽造私文書之犯行，惟起訴書認此部分與
      前揭論罪科刑部分，有牽連犯之裁判上一罪關係，爰此部分不另為無罪之諭知
      。
據上論斷，應依刑事訴訟法第三百六十八條，判決如主文。
本案經檢察官施良波到庭執行職務。
中    華    民    國      八十九      年      七      月      十八      日
                            臺灣高等法院刑事第四庭
                                審判長法  官  蔡  永  昌
                                      法  官  許  宗  和
                                      法  官  徐  昌  錦
右正本證明與原本無異。
檢察官如不服本判決應於收受送達後十日內向本院提出上訴書狀，其未敘述上訴之理
由者並得於提起上訴後十日內向本院補提理由書（均須按他造當事人之人數附繕本）
。
                                      書記官  吳  金  來
中    華    民    國      八十九      年      七      月     二十一     日
附錄：本判決論罪科刑法條全文
刑法第三百三十九條第一項
意圖為自己或第三人不法之所有，以詐術使人將本人或第三人之物交付者，處五年以
下有期徒刑、拘役或科或併科一千元以下罰金。
附表：
┌─┬─────┬────┬──────┬────────┬──────┐
│編│支票號碼  │發票日  │面      額  │發     票     人│付款人及帳號│
│號│          │        │（新臺幣）  │                │            │
├─┼─────┼────┼──────┼────────┼──────┤
│一│DB0000000 │87.2.28.│捌萬柒仟元  │永群商行羅清進  │華南商業銀行│
│  │          │        │            │                │世貿分行、帳│
│  │          │        │            │                │號一六００一│
│  │          │        │            │                │０四二一號。│
├─┼─────┼────┼──────┼────────┼──────┤
│二│DB0000000 │87.3.26.│玖萬元      │同右            │同右。      │
├─┼─────┼────┼──────┼────────┼──────┤
│三│AC0000000 │87.4.16.│壹拾捌萬仟│永範企業有限公司│臺灣銀行中崙│
│  │          │        │貳佰元      │吳     金     龍│分行、帳號０│
│  │          │        │            │                │三五七六七號│
│  │          │        │            │                │。          │
└─┴─────┴────┴──────┴────────┴──────┘


司法院資訊處製作；財團法人民間司法改革基金會備份。
